【裁判字號】    97,交聲,2189
【裁判日期】    980527
【裁判案由】    交管條例聲異
【裁判全文】
臺灣板橋地方法院交通事件裁定        97年度交聲字第2189號
原處分機關  交通部公路總局臺北區監理所
異  議  人
即受處分人  乙○○
上列異議人即受處分人因違反道路交通管理處罰條例案件，不服
原處分機關於中華民國97年8 月8 日所為之裁決處分（裁決書案
號：北監自裁字第裁40-DB0000000號），聲明異議，本院裁定如
下：
    主  文
原處分撤銷。
乙○○不罰。
    理  由
一、原處分意旨略以：異議人即受處分人乙○○於民國97年5 月
    14日上午7 時59分許，駕駛車牌號碼5739-MW 號自用小客車
    ，行經桃園縣八德市○○路、福國街之交岔路口處時，因有
    不服從交通勤務警察之指揮，及於該有燈光號誌管制之交岔
    路口闖紅燈之違規行為，經桃園縣政府警察局八德分局（下
    稱原舉發機關）警員以異議人違反道路交通管理處罰條例第
    60條第2 項第1 款、第53條第1 項等規定為由，掣單舉發，
    嗣並移送原處分機關就異議人上開違規事由，分別裁處罰鍰
    新臺幣900 元、新臺幣2,700 元等情。
二、本件聲明異議意旨則以：異議人於上開時間，確有駕駛車牌
    號碼5739-MW 號自用小客車，行經上開舉發違規地點之交岔
    路口處，惟異議人當時係綠燈通行，並無不遵守交通警察指
    揮或闖紅燈之違規行為，且當時亦無警員攔停異議人；本件
    僅憑警員之舉發，即認定異議人違規，實難令人信服，經異
    議人申訴後，原處分機關仍以異議人違規事證明確，而予裁
    罰之處分，爰依法聲明異議，請求撤銷原處分等語。
三、本件原處分機關認異議人於上開時、地，有不服從交通勤務
    警察之指揮，及於有燈光號誌管制之交岔路口闖紅燈之違規
    行為，而予以裁罰，無非係以原舉發機關警員所掣發之桃警
    局交字第DB0000000 號舉發違反道路交通管理事件通知單1
    紙，為其論據。經查，證人即舉發本件異議人違規事由之原
    舉發機關警員甲○○於本院訊問時，固到庭結證略稱：舉發
    違規地點之建國路、福國街交岔路口，係一T 字型路口，當
    時伊係站在路口處指揮交通，面對建國路來車方向，異議人
    車輛是從建國路左轉至福國街，建國路往福國街方向燈號轉
    換為黃燈時，伊有舉指揮棒並吹哨示意來車停止，不得繼續
    前進，然異議人車輛並未遵照指揮停止前進，仍加速欲強行
    通過，而異議人車輛尚未通過停止線前，燈號已轉換為紅燈
    ，異議人車輛仍闖紅燈左轉至福國街，伊當時未攔停異議人
    車輛，僅記下車號後依法開單舉發等情（見本院97年12月22
    日訊問筆錄第1 至第2 頁）；惟查，依證人甲○○上開證述
    情節，其當時在舉發違規地點之交岔路口，係擔任指揮交通
    之任務，並非專責於取締、舉發違規案件，依其任務性質，
    其當時所專注者，乃在根據當時之車流量、號誌指示等現場
    狀況，即時為適當之指揮、處置，以確保交通順暢，並非在
    於觀察、辨識違規車輛，於此情形下，證人甲○○在專心致
    力於現場交通指揮之餘，是否仍能準確辨識現場車流中之違
    規車輛，已非無疑問；況且，衡諸本件舉發違規時間之上午
    7 時59分許，正值交通尖峰時期，證人甲○○亦證稱：該時
    段的前後車輛都跟的很近，前車往前進，後車也跟著前進，
    車與車間的距離太近，駕駛人可能根本沒時間看指揮及號誌
    等語（見本院同上訊問筆錄第2 至第3 頁），顯見當時車流
    量甚大，車與車前後距離甚近，尚難排除證人甲○○有因而
    誤判車輛違規情節之存否、或誤認違規車輛車牌號碼之可能
    性，是於無其他積極事證足佐之情形下，自無從僅憑證人甲
    ○○單方之主觀記憶，逕認本件異議人確有其所舉發之違規
    行為；從而，異議人辯稱其駕車行經該交岔路口處，並無何
    不服從交通警察指揮、或闖紅燈之違規行為，尚非無據。原
    處分機關未及詳查，徒憑原舉發機關之舉發，即對異議人為
    首揭處分，難認適法；此外，本院復查無其他積極證據足認
    異議人有何原處分機關所認定之違規行為，爰撤銷原處分，
    依法為異議人不罰之諭知，以昭慎重。
據上論斷，應依道路交通案件處理辦法第20條，裁定如主文。
中    華    民    國    98    年    5     月    27    日
                    交通法庭  法  官  劉景宜
以上正本證明與原本無異。
如不服本裁定，得自收受送達之日起5 日內向本院提出抗告狀。
                              書記官  謝秀青
中    華    民    國    98    年    6     月    6     日


司法院資訊處製作；財團法人民間司法改革基金會備份。
